臺灣高雄地方法院刑事判決　　　　　　　 94年度訴字第224號
公　訴　人　臺灣高雄地方法院檢察署檢察官
被　　　告　丙○○
上列被告因妨害風化案件，經檢察官提起公訴（93年度偵字第24
601號、25101號），本院判決如下：
    主  文
丙○○無罪。
    理  由
一、公訴意旨以：被告丙○○於民國89年間，係高雄市○鎮區○
    ○路180 號「菲夢斯美容名店」之實際負責人，僱用甲○○
    ，渠2 人基於意圖營利之犯意聯絡，自89年間起在上址以經
    營美容護膚為掩飾，實則從事色情交易營利為業，並由甲○
    ○負責招呼客人、介紹女服務生及收取金錢、發放薪水及交
    付房租等事宜。嗣後在上開美容名店容留大陸地區女子曹曉
    萍與不特定之男客從事姦淫之行為，每次收費新臺幣（下同
    ）2,300 元，由甲○○抽取1,300 元以營利並藉資謀生，其
    餘則歸從事性交易行為之女子獲得。嗣於93年9 月29日下午
    10時5 分許，由警官吳世玄喬裝男客，並持本院法官核發之
    搜索票查獲，扣得曹曉萍所有之保險套1 枚、潤滑油1 瓶、
    針筒9 支、記事簿1 本及菲夢斯美容名店之名片2 盒、明細
    帳115 張、計帳簿3 本、租賃契約書1 件及消防安全設備書
    2 本。因認被告丙○○涉犯刑法第231 條第2 項意圖使女子
    與他人為性交行為而容留營利為常業罪嫌云云。
二、按犯罪事實應依證據認定之，無證據不得認定其犯罪事實。
    又不能證明被告犯罪者，應諭知無罪之判決；被告之自白，
    不得作為有罪判決之唯一證據，仍應調查其他必要之證據，
    以察其是否與事實相符，刑事訴訟法第154 條第2 項、第
    301 條第1 項、第156 條第2 項分別定有明文。所謂證據，
    係指足以認定被告確有犯罪行為之積極證據而言，該項證據
    自須適合於被告犯罪事實之認定，始得採為斷罪資料。苟積
    極證據不足為不利於被告事實之認定時，即應為有利於被告
    之認定，更不必有何有利之證據（參見最高法院29年上字第
    3105號、30年上字第816 號判例）；又事實之認定，應憑證
    據，如未能發現相當證據，或證據不足以證明，自不能以推
    測或擬制之方法，以為裁判基礎（參照最高法院40年臺上字
    第86號判例），且為刑事訴訟法上證明之資料，無論其為直
    接證據或間接證據，均須達於通常一般之人均不致於有所懷
    疑，而得確信其為真實之程度，始得據為有罪之認定，若其
    關於被告是否犯罪之證明未能達此程度，而有合理性懷疑之
    存在，致使無從形成有罪之確信，根據「罪證有疑，利於被
    告」之證據法則，即不得遽為不利於被告之認定（最高法院
    76年臺上字第4986號判例意旨參照）。又刑事訴訟法第161
    條第1 項規定：檢察官就被告犯罪事實，應負舉證責任，並
    指出證明之方法。因此，檢察官對於起訴之犯罪事實，應負
    提出證據及說服之實質舉證責任。倘其所提出之證據，不足
    為被告有罪之積極證明，或其指出證明之方法，無從說服法
    院以形成被告有罪之心證，基於無罪推定之原則，自應為被
    告無罪判決之諭知。（最高法院92年臺上字第128 號判例意
    旨參照）。
三、公訴人認被告丙○○涉犯妨害風化罪嫌，係以被告丙○○及
    另案被告甲○○於警詢及偵訊中之供述，證人曹曉萍、吳世
    玄之證述，及證人曹曉萍所有之保險套1 枚、潤滑油1 瓶、
    記事簿1 本、另有菲夢斯美容名店之名片2 盒、明細帳115
    張、計帳簿3 本、租賃契約書1 件及消防安全設備書2 本等
    物為其論罪之主要依據。訊據被告丙○○堅詞否認有妨害風
    化之犯行，並辯稱：我的身分證於89年間遺失後，遭甲○○
    冒用我的名義登記為「菲夢斯美容名店」之負責人，我在收
    到國稅局寄發之繳稅通知書才知此事，曾前去詢問甲○○，
    甲○○應允每月補貼我3000元，但只支付2 次後，甲○○即
    表示該店即將關閉，此後未再繼續支付補貼款，我在製作第
     1次警詢筆錄之後，甲○○先後共拿60,000元給我，叫我至
    地檢署或法院時要承認我是該店的實際負責人，我因為拿了
    他的錢，才承認是該店之負責人，但後來甲○○不依約定出
    面處理國稅局欠稅之事，我亦無法連絡上他，實際上菲夢斯
    美容名店之事我一概不知等語。
四、經查：
  (一)程序方面：
  (1)按檢察事務官依法有調查犯罪及蒐集證據與詢問告訴人、被
    告、證人或鑑定人之權限；司法警察（官）依法亦具有調查
    犯罪嫌疑人犯罪情形及蒐集證據等職權，若其等所作之筆錄
    毫無例外的全無證據能力，當非所宜。再者，如上開陳述，
    係在可信之特別情況下所為，且為證明犯罪事實所必要，而
    於審判程序中發生事實上無法直接審理之原因時，若仍不承
    認該陳述之證據適格，即有未洽，為補救實務上採納傳聞法
    則可能發生之蒐證困難問題，自以使上開陳述取得證據能力
    ，始符實體真實發見之訴訟目的。本件證人曹曉萍為大陸籍
    女子，其於警詢中為陳述，經檢察官偵訊後，業經諭知遣返
    大陸地區在案（見另案被告甲○○妨害風化案件93年度偵字
    第19844 號卷第19頁），而其在大陸地區之住所不明，事實
    上已無從傳喚到案，本院斟酌其於警詢之陳述，與其於偵訊
    中陳述情節大致相符，顯具有可信之特別情況，且為證明本
    件犯罪事實之存否所必要，依刑事訴訟法第159 條之3 第3
    款之規定，其於警詢中之陳述，自具有證據能力。
  (2)再按被告以外之人於偵查中向檢察官所為陳述，除顯有不可
    信之情況者外，得為證據，同法第159 條之1 第2 項定有明
    文。偵查中對被告以外之人（包括證人、鑑定人、告訴人、
    被害人及共同被告等）所為之偵查筆錄，或被告以外之人向
    檢察官所提之書面陳述，性質上均屬傳聞證據。惟現階段刑
    事訴訟法規定檢察官代表國家偵查犯罪、實施公訴，依法其
    有訊問被告、證人及鑑定人之權，證人、鑑定人且須具結，
    而實務運作時，檢察官偵查中向被告以外之人所取得之陳述
    ，原則上均能遵守法律規定，不致違法取供，其可信度極高
    ，職是，被告以外之人於偵查中已具結而為證述，即使係在
    其他刑事案件於偵查中已具結之證述，除反對該項供述得具
    有證據能力之一方，已釋明「顯有不可信之情況」之理由外
    ，不宜以該證人未能於審判中接受他造之反對詰問為由，即
    遽指該證人於偵查中之陳述不具證據能力。本件證人吳世玄
    、曹曉萍、楊峰明於另案被告甲○○妨害風化案件中所為之
    證述（見甲○○妨害風化案件93年度偵字第19844 號卷第17
    頁至第19頁），被告未曾提及檢察官在偵查時有不法取供之
    情形，或反對該項供述得具有證據能力，依上說明，其於偵
    查中之證言自均具有證據能力。
  (3)又按被告以外之人於審判外向法官所為之陳述，得為證據，
    刑事訴訟法第159 條之1 第1 項定有明文。立法理由係認被
    告以外之人（包括證人、鑑定人、告訴人、被害人及共同被
    告等）之陳述係在法官面前為之，因其任意陳述之信用性已
    受確定保障之情況下所為，自得作為證據。不問係其他刑事
    案件之羈押訊問期日、勘驗期日、準備程序期日、審理期日
    或民事事件、行政訴訟程序，凡係在普通法院法官（軍事法
    官、外國法官不與之）面前所為之陳述，均具有證據能力。
    證人吳世玄於另案被告甲○○所犯妨害風化案件審理中向本
    院法官所為之證述（見本院93年度訴字第3196號94年1 月18
    日審判筆錄），在其任意陳述之信用性無疑之情況下，其證
    述依法自具有證據能力。
  (二)實體方面： 
  (1)警官吳世玄於93年9 月29日下午10時5 分許喬裝男客，持本
    院法官核發之搜索票，至高雄市○鎮區○○路180 號「菲夢
    斯美容名店」執行搜索，並當場查獲另案被告甲○○及大陸
    籍女子曹曉萍，另扣得證人曹曉萍所有之保險套1 枚、潤滑
    油1 瓶、針筒9 支、記事簿1 本及菲夢斯美容名店之名片2
    盒、明細帳115 張、計帳簿3 本、租賃契約書1 件及消防安
    全設備書2 本等情，此經證人吳世玄於另案被告甲○○所犯
    妨害風化案件偵訊及本院審理中陳述明確，核與證人曹曉萍
    於警詢中陳述情節大致相符，並有本院93年度聲搜字第1709
     號 搜索票、搜索扣押筆錄、扣押物品目錄表、曹曉萍中華
    民國臺灣地區旅行證各1 紙附卷可憑。又「菲夢斯美容名店
    」於85年11月30日向高雄市政府申請營利事業變更登記為被
    告丙○○獨資經營，且該店以被告丙○○為負責人（管理人
    ）之名義向高雄市政府消防局南區大隊第3 中隊前鎮分隊申
    請消防安全設備檢修等情，此有高雄市政府營利事業登記證
    、高雄市政府消防局南區大隊第3 中隊前鎮分隊受理各類場
    所消防安全設備檢修申報收執單各1 紙、消防安全設備檢修
    申報表2 紙附卷可憑，又被告甲○○所犯妨害風化案件，業
    據臺灣高等法院高雄分院認定其「係菲夢斯美容名店」之實
    際負責人，容留、媒介證人曹曉萍與男客為性交易，經判處
    有期徒刑1 年在案，此有該院94年度上訴字第466 號刑事判
    決書1 份附卷可參，則被告丙○○雖係「菲夢斯美容名店」
    之名義負責人，惟其是否為該店之實際負責人，及與另案被
    告甲○○有無共犯妨害風化犯行，仍需進一步究明。
  (2)證人曹曉萍於警詢中證稱：「我是大約在93年8 月2 日開始
    前往該店從事性交工作，次數我不知道，最後1 次是在93年
    9 月28日下午9 時許，在該店與1 名男子以2300元從事性交
    易（全套）」、「是1 名男子叫甲○○（當場指認）媒介我
    從事性交易（全套），每次價格2300元，我得1000元，甲○
    ○分得多少我不清楚」、「我在店藝名叫「可欣」。甲○○
    是該店現場負責人，負責媒介客人從事性交易」等語（見曹
    曉萍第1 警詢筆錄）；其於偵查中結證稱：「（問：是否認
    識甲○○？）認識。」、「（問：與甲○○如何認識？）他
    是看店的（菲夢斯）。」、「（問：他有無介紹你做什麼工
    作？）他帶客人過來，再讓我跟客人做性交易。」、「（問
    ：你總共做過幾次？）太多次記不起來，有時候是指壓，有
    時是性交易。」、「（問：甲○○何時開始介紹你做性交易
    ？）93年8 月2 日開始甲○○帶客人給我。」、「（問：是
    否認識該店老闆？）不認識，就算有來，我也不認識。」、
    「（問：提示卷內丙○○照片，是否看過此人？）沒有。因
    為看店的不太希望我們看到其他人，所以我們也只能看到男
    客及甲○○。」、「（問：離開你先生後，從事了哪些行業
    ？）我除了賣淫外，沒有從事其他工作。」、「（問：如何
    分錢？）做1 個我拿1000元。」等語（見甲○○妨害風化案
    件93年度偵字第19844 號卷第17頁至18頁、第23頁至24頁）
    。依證人曹曉萍上開證述可知，「菲夢斯美容名店」之現場
    實際業務係由另案被告甲○○負責媒介男客與證人曹曉萍為
    性交易，證人曹曉萍並未在店內見過被告丙○○等情，堪可
    認定。
  (3)證人吳世玄於另案被告甲○○所犯妨害風化案件偵查中結稱
    ：「（你是否為當天帶隊搜索的警官？）是。當天店內沒有
    男客，只有甲○○在樓下。」、「（有沒有其他陳述？）都
    是由甲○○所承租，所以我們懷疑丙○○只是人頭，甲○○
    才是實際負責人。」（見甲○○妨害風化案件93年度偵字第
    19844 號卷第18頁至19頁）；其於被告甲○○所犯妨害風化
    於本院審理時證稱：我們收到線報說「菲夢斯美容名店」在
    做全套性交易，但是都在3 、4 樓交易，我之前有先到裡面
    1 次，知道密室鑰匙放在哪裡，回來作剖面圖再聲請搜索票
    ，第1 次去搜證是在聲請搜索票的前幾天，約於9 月27、28
    日左右，是從後門進去，因為線報指稱從未上鎖之後門進去
    才會被認定是熟客，我進去前有先喝一點酒，也打扮成一般
    人的樣子，進去時被告未提及油壓一事，有問我是否有人介
    紹而來，我隨便編1 個阿華的名字，被告懷疑一下，本來不
    願意帶伊上去，我說沒關係，都是認識的，所以他就帶我上
    去，我看到門旁邊有1 個罐子裝鑰匙，被告從罐子裡拿鑰匙
    開門，我才知道鑰匙放在那裡，之後他帶我上去3 樓或4樓
    房間，後來曹曉萍就從房間外面進來，我與曹曉萍聊到店內
    經營情形及她是哪裡人，然後就下樓。曹曉萍聊天中提及大
    哥（即甲○○）帶上來，如果說可以作全套的就可以作，全
    套2,300 元，沒有說作多久，第1 次那天雖未交易，但為了
    不讓店家起疑也付了2,300 元，執行搜索當天我從後門進去
    ，甲○○馬上認出我，所以沒有再詳查，我進去後只有被告
    1 個人在，我問被告如何消費，被告稱作全套的2,300 元，
    我問被告小姐在哪，被告叫我上去樓上就有小姐會來，我尚
    未將錢交付被告，就先上樓，上樓後就有小姐從裡面開門，
    進入房間後，我問曹曉萍如何服務，曹曉萍說大哥沒有告訴
    你嗎，我稱大哥只說全套，後來曹曉萍叫我去洗澡，我則叫
    曹曉萍先去洗澡，曹曉萍洗澡出來後我就拿相機拍她，並通
    知其他警員進來等語（見另案被告甲○○妨害風化案件94年
    1 月18日審判筆錄）。又證人楊峰明於另案被告甲○○所犯
    妨害風化案件偵查中結稱：當初是甲○○以自己之名義與我
    訂立租賃契約，他說要經營一般油壓、指壓，平時租金係按
    時匯入帳戶，逾期租金則均由甲○○交給我，有事我是與甲
    ○○聯絡等語（93年度偵字第19844 號卷第28頁至29頁），
    據此，足認被告丙○○僅係「菲夢斯美容名店」之登記名義
    人，被告丙○○在該店並未實際參與任何業務，而「菲夢斯
    美容名店」之店面租賃，及男客接待、過濾、說明性服務之
    價格及指示男客上樓接受性服務等業務，係由另案被告甲○
    ○負責。
  (4)綜上各情，雖然被告丙○○係「菲夢斯美容名店」之登記負
    責人，惟其並非實際負責人，而「菲夢斯美容名店」之實際
    業務係由另案被告甲○○負責媒介男客與證人曹曉萍為性交
    易，證人曹曉萍從未在店內見過被告丙○○，且「菲夢斯美
    容名店」之店面租賃事務，及男客接待、過濾、說明性服務
    之價格及指示男客上樓接受性服務，均由另案被告甲○○負
    責，並無證據證明被告丙○○在該店實際參與業務，亦查無
    其他積極證據足認被告丙○○有何媒介並容留證人曹曉萍在
    店內與男客從事性交易之行為，況以人頭名義擔任登記名義
    人，原因不一而足，或出於逃漏稅捐，或出於其他脫法行為
    等等之目的，自難僅憑其係「菲夢斯美容名店」之登記名義
    人，遽予推論被告當然與實際負責人甲○○就妨害風化之犯
    行，有犯意之聯絡或行為之分擔，此外，公訴人所舉證明方
    法亦難使本院形成被告此部分有罪之心證，即屬不能證明被
    告丙○○犯罪存在，揆諸首開說明，依法為無罪之諭知。
五、末者，被告丙○○於另案被告甲○○所犯妨害風化案件於本
    院審理中到庭結證：「菲夢斯美容名店」係其從別人處受讓
    而來，僱請甲○○全權經營，經營半年之後，因積欠甲○○
    200,000 元，所以實際上交由甲○○經營，但有時會以電話
    詢問該店之情形云云（見本院93年度訴字第3196號卷宗94年
    1 月18日審判筆錄），顯與事實不符，是否涉及偽證罪嫌，
    應由檢察官另行偵辦。
六、據上論斷，應依刑事訴訟法第刑事訴訟法第301 條第1 項，
    判決如主文。
本案經檢察官乙○○到庭執行職務。
本案經檢察官林敏惠到庭執行職務。
中　　華　　民　　國　　94　　年　　7 　　月　　29　　日
                  鳳山刑事第3 庭審判長法　官    張桂美
                                      法  官    莊珮君
                                      法  官    唐中興

以上正本證明與原本無異。
如不服本判決，應於收受送達後10日內向本院提出上訴書狀。　
　　　　　　　　　　　　　　　　　    書記官    陳掌珠
中　　華　　民　　國　　94　　年　　7 　　月　　29　　日